臺灣臺南地方法院刑事判決　　　　　　　 100年度易字第84號
公　訴　人　臺灣臺南地方法院檢察署檢察官
被　　　告　黃文鴻
選任辯護人　許世
上列被告因竊盜案件，經檢察官提起公訴（99年度偵字第17033
號），本院於民國100年4月12日言詞辯論終結，判決如下：
    主  文
黃文鴻無罪。
    理  由
一、公訴意旨略以：被告黃文鴻意圖為自己不法之所有，於民國
    99年8月4日20時40分許至同年月5日5時40分許間之某時，以
    不詳工具撬開林錦瀾所經營址設臺南市○○區○○路2段520
    號之「阿富肉燥飯」後門門鎖，並進入上址處所內，竊取黑
    色筆記型電腦與電話機各 1台。嗣林錦瀾於同年月5日5時40
    分許前往上址準備開店而發現遭竊，經報警處理而於該處所
    之後門門框採得被告左手大拇指指紋2枚，始循線查出上情
    ，因認被告涉犯刑法第320條第1項竊盜罪嫌云云。
二、按犯罪事實應依證據認定之，無證據不得認定犯罪事實；不
    能證明被告犯罪者，應諭知無罪之判決，刑事訴訟法第 154
    條第2項、第 301條第1項定有明文。此所謂認定犯罪事實之
    證據，無論其為直接或間接證據，均須達於通常一般人均不
    致有所懷疑，而得確信其為真實之程度，始得據為有罪之認
    定，若其關於被告是否犯罪之證明未能達此程度，而有合理
    性懷疑之存在，致使無法形成有罪之確信，根據「罪證有疑
    、利於被告」之證據法則，即不得遽為不利被告之認定（最
    高法院29年上字第3105號、40年台上字第86號、76年台上字
    第4986號判例參照）。
三、檢察官起訴被告涉有前揭竊盜犯嫌，無非係以證人即告訴人
    林錦瀾之指訴、證人康端益之證述，及內政部警政署刑事警
    察局99年9月8日刑紋字第0990121593號鑑定書（見警卷頁4
    至5，下稱鑑驗書）、臺南市政府警察局第三分局刑案現場
    勘察記錄表（見警卷頁6，下稱紀錄表）各1份，及刑案現場
    照片共26張（見警卷頁11至頁23，下稱現場照片）等，為其
    論據。
四、訊據被告堅詞否認有何竊盜犯行，並辯稱：伊受雇於康端益
    從事鐵工，前有參與施作「阿富肉燥飯」及其左右兩側共9
    間鐵皮屋之搭建及修繕工程，並曾自「阿富肉燥飯」之後門
    進入用餐消費，警方採得指紋應係上開原因所留下等語。另
    選任辯護人則為被告辯護稱：「阿富肉燥飯」遭竊時，其冰
    箱、門鎖均已開啟而未採得指紋，足見非被告所為，況被告
    如有意行竊，可於安裝鐵門時複製鑰匙，何庸以撬開門鎖之
    方式犯之，反留下指紋而遭查獲等語。
五、經查：
  (一)告訴人經營之「阿富肉燥飯」於上開時、地，遭人持不詳工
    具撬開其後門門鎖後，進入竊取黑色筆記型電腦與電話機各
    1台，警方據獲報前往處理搜證，而於該店後門門框處採得
    被告左手大拇指指紋相符之指紋2枚，業經證人即告訴人林
    錦瀾證述綦詳，並有鑑驗書及紀錄表各1份、現場照片共26
    張在卷可稽，復為被告所不爭執，此部分事實，堪證為真。
  (二)次查，「阿富肉燥飯」及其左右兩側共9間鐵皮屋（坐落位
    置詳如臺南市警察局第三分局100年3月8日南市警三偵字第
    1000003538號函及所附「阿富肉燥飯週邊現場圖」所示，見
    本院卷第41至42頁），均為其所坐落土地之所有權人林明照
    於98年間委託證人康端益搭建，而被告係受僱於康端益前往
    該處施工；又參與上開鐵皮屋搭蓋工程工人之間並無固定分
    工，視需要隨時機動調整，因此被告均有參與每項工程施作
    ；且該9間鐵皮屋之後門均為被告與證人康端益共同安裝，
    而安裝上開後門時須搬運現成鐵門至施工地點，復將門框放
    入後焊接固定，過程中必定會碰觸門框、門片等情，業經證
    人康端益證述明確（見偵卷第13至15頁；本院卷第54至61頁
    ），足認被告確曾參與「阿富肉燥飯」鐵皮屋施作及後門之
    安裝。再依證人康端益上開證述案發現場後門安裝過程，復
    參酌為警採得與被告指紋相符之2枚指紋，亦係位於後門門
    框處（見警卷第16頁）之客觀情形觀之，益徵上開指紋亦有
    可能係被告於施工時，因搬運、安裝該門所留下。至於，公
    訴人主張被告若與證人康端益共同安裝上開後門，該門亦應
    留有證人康端益之指紋云云。惟查，「阿富肉燥飯」等該處
    之鐵皮屋係於98年間搭建，距本件竊盜案發生時間（99年8
    月5日），相隔逾半年，縱證人康端益於施作後門過程中，
    亦留有指紋，然經風吹日曬雨淋、清潔動作等因素，當時遺
    留之指紋未必概有留存，亦與社會經驗無違，況除上開後門
    除採集到被告之指紋外，警方尚採得現場編號03至05指紋共
    3枚，惟因特徵點不足而未予送驗，有紀錄表1份、現場照片
    、本院電話紀錄在卷可參（見警卷頁16至19、本院卷第22
    頁）。是證人康端益與被告雖有雇主關係，惟其上開證述情
    節，均與常情相符，並無何迴護之處，其證述內容應係出於
    真實，應可採信。
  (三)再查，案發現場除上開後門門鎖遭破壞開啟外，屋內冰箱上
    下6道門均被打開，電視櫃下方抽屜被打開且有翻動痕跡等
    情，業據證人林錦瀾於本院審理時結證屬實（見本院卷第52
    至53頁），衡情被告若係因行竊而於後門外門框處遺留上開
    指紋，則於案發現場內之上述冰箱門、抽屜等處亦應留有指
    紋等跡證，惟依卷附紀錄表及現場照片所示，警方於屋內並
    未採證得任何指紋，此有臺南市警察局第三分局刑案現場勘
    察紀錄表、本院電話紀錄表（見警卷第6頁、本院卷第22頁
    ）在卷可稽，而本案竊賊既係以破壞門鎖方式侵入「阿富肉
    燥飯」行竊，依證人林錦瀾上開證述，屋內冰箱、電視櫃均
    遭開啟、翻動，顯見竊賊在該處大舉翻找財物甚明，是本案
    在屋內冰箱、電視櫃等處，均未採得可辨識之指紋，僅在開
    放空間之後門外之門框處採得被告指紋，而上開指紋承前所
    述亦不能排除係被告參與安裝後門時所留下，自難僅以上開
    證據即遽為被告涉犯竊盜犯行之不利認定。
  (四)綜上所述，本件依公訴人所提出之證據，尚不足以證明被告
    確有公訴意旨所指之竊盜犯行，此外復查無其他積極證據，
    足資證明被告確有自訴人所指竊盜犯行，本件不能證明被告
    犯罪，依法自應為無罪之諭知。
據上論斷，應依刑事訴訟法第301條第1項，判決如主文。
本案經檢察官王誠到庭執行職務。
中    華    民    國  100    年    4     月     26    日
                  刑事第六庭    法  官  田幸艷
以上正本證明與原本無異。
如不服本判決，應於判決送達後10日內，向本院提出上訴狀。
                                書記官  張尹嫚
中    華    民    國   100    年    4     月    26    日